臺灣高雄地方法院刑事判決　　　　　　　　　　　　九十三年度交易字第一九０號
　　公　訴　人　臺灣高雄地方法院檢察署檢察官
　　被　　　告　甲○○
右列被告因過失致死案件，經檢察官提起公訴（九十三年度偵字第一０六四０號），
本院適用簡式審判程序，判決如左：
    主      文
甲○○因過失致人於死，處有期徒刑陸月，如易科罰金，以參佰元折算壹日，緩刑肆
年。
    事      實
一、甲○○於民國（下同）於九十三年五月十二日晚上十時五分許，駕駛車牌號碼Ｙ
    Ｊ─一九六九號自用小貨車，沿高雄縣大寮鄉○○○路，由東往西行駛，應注意
    汽車行駛時，行車速度，依標誌之規定，及駕駛人應注意車前狀況，並隨時採取
    必要之安全措施，且依當時天候晴朗，柏油路面乾燥、無缺陷及障礙物，視距良
    好，且設有夜間照明設備，並無不能注意之情事，詎其行經鳳屏二路與光明路交
    岔路口時，竟以逾越該路段所規定時速七十公里之速限，以時速超越七十公里，
    約達八十公里之速度前行，且疏於注意車前狀況，並未隨時因應車況，採取避煞
    之必要安全措施，於鳳屏二路之號誌已轉為黃燈時，逕自高速進入上開交岔路口
    ，適有由柯志億所騎乘車號ＸＸＶ─七八六號機車原停止於鳳屏路之停止線上，
    因見鳳屏二路之號誌已轉為黃燈即搶先進入前揭交岔路口左轉欲駛進光明路，而
    在該交岔路口內，甲○○自用小貨車之車頭正前方即撞擊柯志億機車左側車身，
    致柯志億當場人、車倒地，顱內出血，於醫途中死亡。甲○○於到場偵查犯罪之
    承辦員警知悉肇事犯罪人前，即當場向承辦員警表明其係肇事者而願接受裁判。
二、案經高雄縣政府警察局林園分局移送臺灣高雄地方法院檢察署檢察官偵查起訴。
    理      由
一、上開事實，業據被告甲○○坦承不諱，且有現場目擊證人丙○○於偵、審中證述
    綦詳（警卷第五～七頁、偵卷第五～六頁、本院卷第二八～三０頁），以及道路
    交通事故現場圖（警卷第一一頁）、道路交通事故調查報告表（一）、（二）（
    警卷第一二、一三頁）、肇事現場照片十六幀（警卷第一九至二二頁）在卷足憑
    ，而被害人柯志億確因本件車禍死亡，亦經公訴人相驗屬實，製有勘驗筆錄、相
    驗屍體證明書、驗斷書等卷附可證（九十三年度相字第八四六號相驗卷宗第二四
    、二七、三一至三六頁），可見被害人確因本件車禍而死亡。
二、按「行車速度依標誌之規定」，「汽車行駛時，駕駛人應注意車前狀況，並隨時
    採取必要之安全措施」，道路交通安全規則第九十三條第一項、第九十四條第三
    項定有明文。經查：被告甲○○領有合法之駕駛執照，原應熟知上開規定，且駕
    駛汽車行駛於道路上，應確實遵守道路上之速限標誌，不得逾越速限行駛，且應
    注意車前狀況，隨時因應車況，採取必要之閃避或煞停之安全措施；又依當時天
    候晴朗，柏油路面乾燥、無缺陷及障礙物，視距良好，且該路段設有夜間照明設
    備，此有道路交通事故調查報告表（一）之記載明確（警卷第一二頁），被告並
    無不能注意之情事；詎其行經上開交叉路口，竟以逾越該路段時速七十公里速限
    之時速超越七十公里，約達八十公里之超速前行乙節，業據被告於警詢、審理時
    均供承甚明（警卷第三頁、本院卷第一三頁），且該路段之時速七十公里之速限
    ，亦有卷附道路交通事故調查報告表（一）載明（警卷第一二頁）；復據被告於
    審理時供稱：其有見及被害人機車於其車右前方約二、三十公尺處，與其同沿鳳
    屏二路同向直行，至交岔路口，被害人機車在該路口左轉進光明路，而與其車在
    路口內撞擊肇事，其車頭正前方撞到被害人機車左側車身等語（本院卷第一三頁
    ），是自被告於到達前開交岔路口前原已見及被害人機車在其右前方與之同向行
    駛，且由被告車係車頭撞擊被害人機車等情，顯見被告未持續確實掌握被害人機
    車之行車方向及動態，以致在被害人機車於該路口左轉駛至被告車正前方時，被
    告竟未能注意及該等車前狀況，並隨時採取閃避或煞停之必要安全措施，而於該
    路口內其車車頭撞擊被害人機車之左側車身，使被害人人、車倒地，頭部重創，
    不治死亡，被告之過失，顯屬明確；又被害人因本件車禍死亡，與被告之過失行
    為間有相當因果關係；雖被害人疏未注意當時行車管制號誌已呈黃燈號誌，竟自
    鳳屏二路慢車道之停止線上，駛出該停止線，搶黃燈進入上開交岔路口內左轉，
    以致於路口內遭直行之被告車所撞乙情，亦有證人丙○○於偵、審時證述明確（
    警卷第五～七頁、偵卷第五～六頁、本院卷第二八～三０頁），足見被害人就本
    件車禍之發生亦有過失，惟此仍無解於被告於本件車禍所具有之過失責任。從而
    ，本件罪證明確，被告犯行已堪認定。
三、核被告甲○○所為，係犯刑法第二百七十六條第一項之過失致死罪。被告於審理
    中坦認：其於九十三年五月十二日下午六時許，曾飲用一罐多之啤酒，並隔約四
    、五小時始駕車等語（本院卷第三二、三四頁），且依卷附酒精測試表亦顯示被
    告肇事後吐氣所含之酒精濃度為每公升０‧二二毫克（警卷第一五頁），然依道
    路交通安全規則第一百十四條第二款之規定：「汽車駕駛人飲用酒類後其吐氣所
    含之酒精濃度超過每公升０‧二五毫克以上者，不得駕車。」被告於肇事後經警
    測量其吐氣後之酒精濃度既未超過法定禁止駕車之標準，則依道路交通安全規則
    之規定觀之，自係以本件被告飲用酒類之程度並未達法定每公升０‧二五毫克之
    標準，尚不致影響駕駛安全，應屬仍得駕車上路之範圍；況依道路交通管理處罰
    條例第八十六條第一項之規定，汽車駕駛人須達「酒醉駕車」而肇事致人死傷之
    程度，始始該規定加重其刑，然若難認被告已達「酒醉」之程度，則縱其駕車，
    因過失致人死亡，自亦不得依道路交通管理處罰條例上開規定加重其刑；依前所
    述，被告飲用酒類之份量不多，且酒後距其駕車隔有約長四、五小時之時間，而
    車禍後實際驗得被告吐氣所含之酒精濃度又未達法定禁止駕駛汽車之程度，是以
    自不得率認被告於前開時、地駕車，已有「酒醉」之情形，從而，被告本件過失
    致死之犯行，即無道路交通管理處罰條例第八十六條第一項酒醉駕車加重其刑規
    定之適用甚明。又被告於肇事後，於有偵查權之公務員或機關發覺犯罪之人前，
    留置現場並向到場承辦之員警自首坦承犯行，進而接受裁判，有公訴人向承辦員
    警確認現場處理情形之臺灣高雄地方法院檢察署電話紀錄單乙紙可稽（偵卷第十
    頁），依刑法第六十二條自首之規定減輕其刑。爰審酌被告未曾犯罪，有臺灣高
    等法院被告全國前案紀錄表足參，素行良好，惟其超速駕駛又未注意車前狀況，
    以致肇事，過失非輕，並慮及被害人搶黃燈進入前揭交岔路口內左轉，亦有過失
    ，且犯罪後被告自首犯行，並坦承本案之過失犯罪，又已與被害人家屬達成和解
    並給付賠償，有高雄縣大寮鄉調解委員會調解書乙份可按（本院卷第一八頁），
    態度良好，已見悔意等一切情狀，量處主文所示之刑，並諭知易科罰金之折算標
    準，以示懲儆。又被告前未曾受有期徒刑以上刑之宣告，已如前述，僅因一時疏
    虞，致罹刑章，事後已坦承犯行，深具悔意，又已與被害人家屬達成和解，已述
    之於前，經此刑之宣告後，應知警惕而無再犯之虞，本院因認暫不執行其刑為當
    ，予以宣告緩刑四年，用啟自新。
據上論斷，應依刑事訴訟法第二百九十九條第一項前段、第二百七十三條之一第一項
，刑法第二百七十六條第一項、第六十二條、第四十一條第一項前段、第七十四條第
一款，罰金罰鍰提高標準條例第一條前段、第二條，判決如主文。
本案經檢察官乙○○到庭執行職務。
中      華      民      國      九十三      年    十一    月    十五    日
                                  臺灣高雄地方法院交通法庭
                                      法  官  高思大
右正本證明與原本無異。
如不服本判決，應於判決送達後十日內向本院提出上訴狀，上訴於台灣高等法院高雄
分院（須附繕本）。
                                      書記官  蔡語珊
中      華      民      國      九十三      年    十一    月    十六    日
附錄本判決論罪法條：
中華民國刑法第二百七十六條第一項：
因過失致人於死者，處二年以下有期徒刑拘役，或二千元以下罰金。
